【裁判字號】    95,上易,239
【裁判日期】    950511
【裁判案由】    傷害等
【裁判全文】
臺灣高等法院刑事判決                 95年度上易字第239號
上  訴  人  台灣桃園地方法院檢察署檢察官
被      告  戊○○
            丙○○
            己○○
            丁○○
            庚○○
前五人共同
指定辯護人  本院公設辯護人乙○○
上列上訴人因傷害等案件，不服臺灣桃園地方法院94年度易字第
1012號，中華民國94年12月9 日第一審判決（起訴案號：臺灣桃
園地方法院檢察署94年度偵字第11195 號），提起上訴，本院判
決如下：
    主  文
上訴駁回。
    事  實
一、戊○○因甲○○多年前向其父親借款新台幣（下同）35萬元
    至今未還，為向甲○○催討該筆債務，遂與其姪子丙○○、
    己○○、丁○○、庚○○等人，於民國94年3月6日下午5 時
    許，共同前往甲○○位於桃園縣蘆竹鄉○○路○段580巷31號
    住處，要求甲○○償還借款，惟甲○○表示無能力還款且該
    筆債務與其無關，詎戊○○、丙○○、己○○、丁○○、庚○○等人因而心生不滿，為達索債之目的，竟基於毀損及傷
    害之犯意聯絡，由丙○○先持甲○○上開住處之高爾夫球桿
    敲毀甲○○前開住處大門及窗戶玻璃各1 扇，足以生損害於
    甲○○。繼而庚○○、己○○、丁○○、丙○○等人復徒手
    毆打甲○○身體各處，戊○○並徒手毆打甲○○後腦勺，致
    甲○○受有背挫傷、頭部外傷、腹部鈍傷等傷害。戊○○等
    人再向甲○○表示須簽發本票擔保債務，由於甲○○仍不同
    意，戊○○等人明知甲○○雖有清償債務之義務但法律上並
    無簽立本票之義務，復又基於以強暴方式使人行無義務之事
    之犯意聯絡，由己○○取出其等事先備妥之本票3 紙，並自
    行在本票上分別書寫票面金額為10萬元、10萬元及15萬元，
    由己○○、丁○○抓住甲○○左手，庚○○、丙○○強拉甲○○之右手在上開3 紙本票發票人欄處按捺指印，以此強暴
    方式強使甲○○簽發前開3 紙本票，作為償還欠款之擔保，
    而行無義務之事，丙○○復為確認甲○○之年籍資料無誤，
    接續強取甲○○皮包內之身分證，而妨害甲○○行使權利。
    迨戊○○、丙○○、己○○、丁○○、庚○○等人取得甲○○之身分證及本票後始行離去，翌日其等深覺不妥旋將上揭
    身分證及本票返還之。
二、案經被害人甲○○訴由桃園縣政府警察局大園分局報告臺灣
    桃園地方法院檢察署檢察官偵查起訴。
    理  由
一、上揭犯行，業據被告戊○○、丙○○、己○○、丁○○、庚○○迭於偵查、原審審理及本院審理時坦認不諱，核與證人
    即被害人甲○○於本院審理及偵查中證稱之情節相符（見偵
    查卷第21、22、36、37頁），而共同被告 5人於本院審理時
    經以證人身分分離審判後證稱之事實，亦互核相符（見本院
    卷第55頁正反面），又被害人甲○○因遭毆打，受有背挫傷
    、頭部外傷、腹部鈍傷，並有敏盛綜合醫院診斷證明書1 份
    （見偵查卷第24頁），至上揭甲○○住處大門、窗戶遭毀損
    ，復有現場照片4 幀在卷可佐（見偵查卷第25至26頁），堪
    認被告等人自白與事實相符，胥值信實。事證明確，被告犯
    行已堪認定，應依法論科。
二、核被告戊○○、丙○○、己○○、丁○○、庚○○所為，均
    係犯刑法第354條之毀損罪、同法第277條第1 項之傷害罪、
    第304條第1項之強制罪。被告5 人就上開毀損、傷害、強制
    犯行間，互有犯意聯絡與行為分擔，均為共同正犯。被告利
    用接續之時間，妨害被害人甲○○行無義務之事（即強使甲○○簽發本票）及妨害其行使權利（即強取甲○○身分證）
    ，係基於同一強制罪犯意下之2 個接續行為，在法律上仍應
    評價為一個行為，且持續侵害1 個法益，應屬單純一罪。被
    告戊○○、丙○○、己○○、丁○○、庚○○所犯上開3 罪
    ，有方法、目的之牽連關係，應從一重之傷害罪處斷。原審
    以被告罪證明確，而適用刑法第277條第1 項、第354條、第
    304條第1項、第55條、第41條第1 項前段，罰金罰鍰提高標
    準條例第1條前段、第2條，並審酌被告戊○○、丙○○、己○○、丁○○、庚○○素行尚稱良好（有卷附台灣高等法院
    被告前案紀錄表可按），惟不思循合法手段向被害人催討債
    務，以傷害、毀損及強使人簽發本票等行為，以達向被害人
    甲○○索債之目的，行為至為不當，併衡之被告等人於案發
    後主動將本票及身分證返還甲○○（業據被害人甲○○於偵
    查中證述在卷），所生實害尚非重大，及犯罪後均坦認犯行
    之態度等一切情狀，分別量處有期徒刑4 月，並均諭知易科
    罰金之折算標準；復說明被告丙○○持以毀損所用之高爾夫
    球桿，非屬被告所有（係甲○○所有），又被告強使甲○○
    簽署之本票3 紙，業已返還甲○○，已非屬被告所有，自無
    從宣告沒收。經核原判決上開認事用法，洵無違誤，量刑亦
    屬妥適。
三、檢察官上訴意旨略稱：原判決量刑過輕，且被告強取被害人
    甲○○本票、身分證，屬於強盜行為，涉有刑法第328 條第
    1 項之強盜罪嫌，且與檢察官起訴之事實，有裁判上一罪之
    關係，應一併審理等語。經查：（一）身分證本身並無經濟
    價值，再者，核諸證人即被害人甲○○及證人即共同被告戊○○之證詞，被告丙○○取得被害人甲○○之身分證，目的
    在查驗其身分之正確性，以確保本票發票人部分填載無誤，
    被告等主觀上既未有「所有之意圖」，客觀上亦未獲任何財
    產上之利益。又按強盜罪之構成要件，以行為人施暴之行為
    使被害人喪失抗拒之能力，致不能保持其對財物之現實支配
    力，因此先有被害人「不能抗拒」之原因行為，後才有「取
    得財物」之行為，本件依上揭證人證詞，被告丙○○取得被
    害人身分，係在被告對被害人施暴已停止之後，且係由桌上
    的皮包取走（見本院卷第54頁），自與強盜罪構成要件不符
    。（二）至被告強令被害人甲○○簽發本票所為，係因雙方
    發生金錢糾紛所致，有證人即被害人甲○○之證詞及被告戊○○所供可證，被告戊○○等人確實因索取債務，而強使被
    害人甲○○簽發本票，是被告戊○○等人自無意圖不法所有
    之主觀犯意甚明，自與強盜罪之構成要件有間。惟檢察官認
    此部分與上揭論罪科刑部分，有裁判上一罪關係，即不另為
    無罪之諭知，併此敘明。（三）綜上，檢察官上訴，指摘被
    告另涉犯強盜罪嫌、原審量刑過輕，均核無理由，應予駁回
    。
據上論斷，應依刑事訴訟法第368條，判決如主文。
本案經檢察官鍾鳳玲到庭執行職務。
中    華    民    國    95    年    5     月    11    日
                  刑事第十五庭  審判長法  官  吳昭瑩
                                      法  官  楊貴雄
                                      法  官  王梅英
以上正本證明與原本無異。
檢察官如不服本判決應於收受送達後十日內向本院提出上訴書狀
，其未敘述上訴之理由者並得於提起上訴後十日內向本院補提理
由書（均須按他造當事人之人數附繕本）。
本件被告不得上訴。
                                      書記官  李信穎
中    華    民    國    95    年    5     月    11    日
附錄：本案論罪科刑法條全文
中華民國刑法第277條第1項
(普通傷害罪)
傷害人之身體或健康者，處 3 年以下有期徒刑、拘役或 1 千元
以下罰金。
中華民國刑法第354條
毀棄、損壞前二條以外之他人之物或致令不堪用，足以生損害於
公眾或他人者，處2年以下有期徒刑、拘役或500元以下罰金。
中華民國刑法第304條第1項
(強制罪)
以強暴、脅迫使人行無義務之事或妨害人行使權利者，處 3 年以
下有期徒刑、拘役或 300 元以下罰金。


司法院資訊處製作；財團法人民間司法改革基金會備份。
